【裁判字號】    98,訴,767
【裁判日期】    980430
【裁判案由】    毒品危害防制條例
【裁判全文】
臺灣臺中地方法院刑事判決               98年度訴字第767號
公  訴  人  臺灣臺中地方法院檢察署檢察官
被      告  乙○原名嚴妙儀）.
                      之1
                  （現於臺灣臺中監獄臺中分監另案執行中）
上列被告因違反毒品危害防制條例案件，經檢察官提起公訴（98
年度毒偵字第351 號），被告於本院準備程序中就被訴事實為有
罪之陳述，經本院合議庭裁定由受命法官獨任依簡式審判程序審
理，判決如下：
    主    文
乙○施用第一級毒品，累犯，處有期徒刑拾月，扣案之第一級毒
品海洛因玖包（合計驗餘淨重零點柒捌公克，及內含第一級毒品
海洛因之包裝袋玖只），沒收銷燬之；注射針筒壹支，沒收。又
施用第二級毒品，累犯，處有期徒刑柒月。應執行有期徒刑壹年
月，扣案之第一級毒品海洛因玖包（合計驗餘淨重零點柒捌公
克，及內含第一級毒品海洛因之包裝袋玖只）沒收銷燬之；注射
針筒壹支沒收。
    犯罪事實
一、乙○（原名嚴妙儀）前於民國87年間，因施用毒品案件，經
    本院裁定送觀察、勒戒後，因認無繼續施用毒品傾向，於87
    年7 月28日執行完畢釋放出所，並經本院以87年度易字第31
    86號判決免刑確定；又於前揭觀察、勒戒執行完畢釋放後5
    年內之87年間，因施用毒品案件，經本院裁定令入戒治處所
    施以強制戒治，嗣經停止戒治及撤銷停止戒治入所續執行所
    餘之戒治期間，已於90年1 月26日執行完畢釋放，復經本院
    88 年 度易字第712 號判處有期徒刑3 月確定。再因施用第
    一級、第二級毒品案件，經本院95年度訴字第2693號分別判
    處有期徒刑7 月、10月、1 年、8 月，定應執行有期徒刑2
    年2 月，上訴後，經臺灣高等法院臺中分院95年度上訴字第
    2671號判處上訴駁回而確定，又與另案詐欺案件，經本院95
    年度易字第3121號判處有期徒刑5 月，並經撤回上訴確定部
    分，更定應執行有期徒刑2 年6 月確定，嗣經減刑減為有期
    徒刑3 月15日、5 月、6 月、4 月、2 月15日，並定應執行
    有期徒刑1 年3 月確定，甫於96年11月6 日縮刑期滿執行完
    畢。詎其仍不知戒絕，復基於施用第一級毒品海洛因之犯意
    ，於98年1 月5 日16時許，在臺中縣清水鎮○○里○○路10
    0 號11樓之1 住處內，以將海洛因稀釋後置入針筒，再注射
    血管之方式，施用第一級毒品海洛因1 次；另基於施用第二
    級毒品甲基安非他命之犯意，於98年1 月4 日中午，在上開
    住處，以將第二級毒品甲基安非他命置於玻璃球吸食器內，
    經加熱後再以口鼻吸食蒸發氣體之方式，施用第二級毒品甲
    基安非他命1 次。嗣因另涉毒品案件，於98年1 月5 日17時
    20分許，為警在上開住處執行拘提查獲，並扣得第一級毒品
    海洛因9 包（合計驗餘淨重0.78公克，及內含第一級毒品海
    洛因之包裝袋9 只），及其所有且供施用毒品海洛因所用之
    注射針筒1 支（其餘扣案之手機2 支與施用毒品行為無關連
    性）。
二、案經臺中縣警察局清水分局報告臺灣臺中地方法院檢察署檢
    察官偵查起訴。
    理    由
一、上揭事實，訊據被告乙○於本院審理中坦承不諱，而被告為
    警查獲後經採尿送驗結果，確呈嗎啡、甲基安非他命陽性反
    應，有臺中縣警察局清水分局委託鑑驗尿液代號與真實姓名
    對照表、中山醫學大學附設醫院檢驗科藥物檢測中心尿液檢
    驗報告各1 份在卷可稽，此外，復有疑似毒品海洛因之白粉
    9 包及注射針筒1 支扣案可佐。又扣案之白粉，先經送請行
    政院衛生署草屯療養院鑑定，經該院抽取其中3 包檢驗結果
    ，認均屬第一級毒品海洛因，本院為求慎重，乃就扣案之白
    粉9 包再送請法務部調查局逐包檢驗鑑定，確均屬第一級毒
    品海洛因（合計驗餘淨重0.78公克，及內含第一級毒品海洛
    因之包裝袋9 只），有行政院衛生署草屯療養院草療鑑字第
    0980100094號鑑定書、法務部調查局98年4 月2 日調科壹字
    第09800220610 號函附卷可參，足認被告之自白，應與事實
    相符，堪予採信。另按施用第一、二級毒品為犯罪行為，毒
    品危害防制條例第10條定有處罰明文。故施用第一、二級毒
    品者，依前揭規定本應科以刑罰。惟基於刑事政策，對合於
    一定條件之施用者，則依同條例第20條、第23條之規定，施
    以觀察、勒戒及強制戒治之保安處分。又毒品危害防制條例
    於92年7 月9 日修正公布，自93年1 月9 日施行，其中第20
    條、第23條將施用毒品之刑事處遇程序，區分為「初犯」及
    「五年內再犯」、「五年後再犯」。依其立法理由之說明：
    「初犯」，經觀察、勒戒或強制戒治後，應為不起訴處分或
    不付審理之裁定；經觀察、勒戒或強制戒治執行完畢釋放後
    ，「五年內再犯」者，因其再犯率甚高，原實施之觀察、勒
    戒及強制戒治既已無法收其實效，爰依法追訴或裁定交付審
    理。至於經觀察、勒戒或強制戒治執行完畢釋放後，「五年
    後再犯」者，前所實施之觀察、勒戒或強制戒治已足以遮斷
    其施用毒品之毒癮，為期自新及協助其斷除毒癮，仍適用「
    初犯」規定，先經觀察、勒戒或強制戒治之程序。從而依修
    正後之規定，僅限於「初犯」及「五年後再犯」二種情形，
    始應先經觀察、勒戒或強制戒治程序。倘被告於5 年內已再
    犯，經依法追訴處罰，縱其第3 次（或第3 次以上）再度施
    用毒品之時間，在初犯經觀察、勒戒或強制戒治執行完畢釋
    放五年以後，已不合於「五年後再犯」之規定，且因已於「
    五年內再犯」，顯見其再犯率甚高，原實施觀察、勒戒或強
    制戒治，已無法收其實效，即應依該條例第10條處罰（最高
    法院97年度第5 次刑事庭會議決議參照）。查被告前於87年
    間，因施用毒品案件，經本院裁定送觀察、勒戒後，因認無
    繼續施用毒品傾向，於87年7 月28日執行完畢釋放出所，並
    經本院以87年度易字第31 86 號判決免刑確定；又於前揭觀
    察、勒戒執行完畢釋放後5 年內之87年間，因施用毒品案件
    ，經本院裁定令入戒治處所施以強制戒治，嗣經停止戒治及
    撤銷停止戒治入所續執行所餘之戒治期間，已於90年1 月26
    日執行完畢釋放，復經本院88年度易字第712 號判處有期徒
    刑3 月確定，有卷附臺灣臺中地方法院檢察署刑案資料查註
    紀錄表、臺灣高等法院被告前案紀錄表可參，是被告既於前
    揭觀察、勒戒執行完畢釋放後5 年內已再犯施用毒品罪，本
    件施用毒品犯行，自應依法追訴處罰。綜上所述，本件事證
    明確，被告施用第一級毒品海洛因、第二級毒品甲基安非他
    命之犯行，堪以認定，應依法論科。
二、按海洛因、甲基安非他命各係毒品危害防制條例所定之第一
    級、第二級毒品，不得非法施用，是核被告所為，係犯毒品
    危害防制條例第10條第1 項之施用第一級毒品罪、第10條第
    2 項之施用第二級毒品罪。被告為施用毒品海洛因、甲基安
    非他命而分別持有各該毒品之低度行為，已為其施用之高度
    行為所吸收，均不另論罪。另被告因施用第一、二級毒品案
    件，經本院95年度訴字第2693號分別判處有期徒刑7 月、10
    月、1 年、8 月，定應執行有期徒刑2 年2 月，上訴後，經
    臺灣高等法院臺中分院95年度上訴字第2671號判處上訴駁回
    而確定，又與另案詐欺案件，經本院95年度易字第3121號判
    處有期徒刑5 月，並經撤回上訴確定部分，更定應執行有期
    徒刑2 年6 月確定，嗣經減刑減為有期徒刑3 月15日、5 月
    、6 月、4 月、2 月15日，並定應執行有期徒刑1 年3 月確
    定，甫於96年11月6 日縮刑期滿執行完畢，有臺灣臺中地方
    法院檢察署刑案資料查註紀錄表、臺灣高等法院被告前案紀
    錄表在卷可考，其受徒刑執行完畢5 年內故意再犯本件有期
    徒刑以上之2 罪，均屬累犯，各應依刑法第47條第1 項規定
    加重其刑。又被告所犯上開2 罪，犯意各別，行為互殊，應
    予分論併罰。爰審酌被告歷經毒品戒斷之保安處分程序，復
    有竊盜、詐欺、多次毒品前科（參卷附前揭紀錄表），仍未
    能徹底戒除毒癮，足見其意志不堅，心存僥倖，惟施用毒品
    係戕害自身健康及犯後態度尚可等一切情狀，分別量處如主
    文所示之刑，並定其應執行之刑。扣案之第一級毒品海洛因
    9 包（合計驗餘淨重0.78公克，及內含第一級毒品海洛因之
    包裝袋9 只），為查獲之第一級毒品業如前述（包裝袋9 只
    則與沾留之毒品殘渣難以析離，亦應整體視為毒品），應依
    毒品危害防制條例第18條第1 項前段之規定，併予宣告沒收
    銷燬之（因鑑驗而滅失之毒品，則不予宣告沒收銷燬）。另
    扣案之注射針筒1 支，為被告所有且供施用毒品海洛因所用
    乙情，業據被告供稱在卷，爰依刑法第38條第1 項2 款規定
    ，併予宣告沒收。至其餘扣案之行動電話2 支，要與施用毒
    品行為無關，爰不另為沒收之諭知，附此敘明。
據上論斷，應依刑事訴訟法第273 條之1 第1 項、第299 條第1
項前段，毒品危害防制條例第10條第1 項、第2 項、第18條第1
項前段，刑法第11條、第47條第1 項、第51條第5 款、第38條第
1項 第2 款，判決如主文。
本案經檢察官甲○○到庭執行職務。
中   華    民     國     98    年     4    月    30   日
                  刑事第十一庭   法  官  劉敏芳
以上正本證明與原本無異。
如不服本判決，應於收送達後10日內向本院提出上訴書狀（應敘
述具體理由並附繕本）。
上訴書狀如未敘述理由，應於上訴期間屆滿後20日內補提理由書
於本院。
                                 書記官  陳錫威
中   華    民     國     98    年     4    月    30   日
附錄本案論罪法條：
毒品危害防制條例第10條：
施用第一級毒品者，處6月以上5年以下有期徒刑。
施用第二級毒品者，處3年以下有期徒刑。


司法院資訊處製作；財團法人民間司法改革基金會備份。
